【裁判字號】    98,易,1196
【裁判日期】    981124
【裁判案由】    詐欺等
【裁判全文】
臺灣板橋地方法院刑事判決              98年度易字第1196號
公  訴  人  臺灣板橋地方法院檢察署檢察官
被      告  丙○○
                    （現另案於臺灣臺北監獄臺北分監執行）
上列被告因詐欺案件，經檢察官提起公訴（96度偵字第23224 號
、97年度偵字第3540號），本院判決如下：
    主  文
丙○○意圖為自己不法之所有，以詐術使人將本人之物交付，累
犯，處有期徒刑捌月；減為有期徒刑肆月，如易科罰金，以新臺
幣壹仟元折算壹日。
被訴竊盜部分無罪。
    事  實
一、丙○○前因竊盜案件，經本院以94年度簡字第2588號刑事簡
    易判決判處有期徒刑四月確定，嗣於民國95年6 月15日縮刑
    期滿執行完畢。詎仍不知悔改，明知自己並無付款真意，竟
    意圖為自己不法所有，於95年11月26日依動產擔保交易法所
    定附條件買賣分期付款之方式，向廖武正所經營位於臺北縣
    土城市○○路○ 段388 號6 樓之「綜合機車行」購買車牌號
    碼為RGB-845 號之山葉50C.C.輕型機車乙台，雙方約定價金
    為新臺幣（下同）20,320元，除頭期款4,000 元已支付外，
    其餘款項共分六期給付，每期每月應支付2,720 元，並約定
    標的物存放地點為臺北縣蘆洲市○○街271 號4 樓丙○○居
    處附近，在價金未清償以前，該標的物所有權仍屬廖武正所
    有，丙○○僅得依約占有使用，不得擅自遷移、出賣、移轉
    、出質、出租或為其他處分。詎丙○○在取得該車後即將該
    車遷移至不詳處所，且未支付任何分期款，廖武正始知受騙
    。
二、案經廖武正訴由臺灣板橋地方法院檢察署檢察官偵查起訴。
    理  由
壹、有罪部分：
一、前揭事實業據被告丙○○於本院審理中坦承不諱，核與證人
    莊輝煌於偵查中所為之證述相符，並有附條件買賣契約書、
    資料卡及機車車籍資料表各一份附卷可稽，足認被告上開不
    利於己之自白與事實相符。據此，本案事證明確，被告詐欺
    犯行堪以認定。
二、論罪科刑部分：
(一)核被告所為，係犯刑法第339 條第1 項之詐欺取財罪。
(二)被告前因竊盜案件，經本院以94年度簡字第2588號刑事簡易
    判決判處有期徒刑四月確定，嗣於95年6 月15日縮刑期滿執
    行完畢乙節，有臺灣高等法院被告前案紀錄表一份在卷可按
    ，其受有期徒刑執行完畢後五年內，故意再犯本件有期徒刑
    以上之罪，為累犯，應依刑法第47條第1 項之規定加重其刑
    。
(三)本院爰審酌被告為本案犯行前已有竊盜前科，有上開被告前
    案紀錄表一份附卷可參，素行非佳，犯罪之動機在於貪圖不
    法利益，犯罪手段，所詐取者為中古輕型機車一輛，被害人
    所受之損害近兩萬元，尚非甚鉅，暨被告犯後坦承此部分犯
    行，惟迄未與被害人達成和解、賠償損失之態度等一切情狀
    ，量處如主文所示之刑，以資懲儆。又被告係在96年4 月24
    日前犯本案犯行，且本院所宣告之刑期亦未逾有期徒刑一年
    六月，符合中華民國九十六年罪犯減刑條例之減刑條件，應
    依該條例第2 條第1 項第3 款之規定，減其刑期二分之一，
    並依同條例第9 條之規定，併諭知減後之刑之易科罰金折算
    標準。
貳、無罪部分：
一、公訴意旨略以：被告與甲○○（另經本院以簡易判決處刑）
    基於意圖為自己不法所有之竊盜犯意聯絡，於民國97年12月
    3 日下午1 時50分許，共同至位於臺北縣蘆洲市○○路16號
    之「遠傳電信」門市，由丙○○向該處門市服務人員乙○○
    、吳旻陵佯稱欲購買行動電話，向之詢問行動電話價格、功
    能、費率等相關問題，甲○○則趁乙○○、吳旻陵與丙○○
    和其他客戶對話，未及注意渠等所管領，並放置於店內展示
    之架上貨物之際，竊取廠牌為JABRA 、型號為BT2010號之藍
    芽耳機及行動電話吊飾各一只，得手後兩人隨即離去。嗣經
    乙○○發現上開耳機與吊飾遭竊，調閱店內監視錄影畫面查
    看後，報警處理而循線查獲，並扣得上開藍芽耳機、吊飾各
    一只（業已發還乙○○）。
二、按犯罪事實應依證據認定之，無證據不得認定犯罪事實；不
    能證明被告犯罪者，應諭知無罪之判決，刑事訴訟法第154
    條第2 項、第301 條第1 項分別定有明文。又刑事訴訟法上
    所謂認定事實之證據，係指足以認定被告確有犯罪行為之積
    極證據而言，該項證據自須適合於被告犯罪事實之認定，始
    得採為斷罪資料；且事實之認定應憑證據，如未發現相當證
    據，或證據不足以證明，自不能以推測或擬制之方法，以為
    裁判之依據；次按認定不利於被告之事實，須依積極證據，
    茍積極之證據本身存有瑕疵而不足為不利於被告事實之認定
    ，即應為有利於被告之認定，更不必有何有利之證據，而此
    用以證明犯罪事實之證據，猶須於通常一般人均不至於有所
    懷疑，堪予確信其已臻真實者，始得據以為有罪之認定，倘
    其證明尚未達到此一程度，而有合理性之懷疑存在，致使無
    從為有罪之確信時，即應為無罪之判決，最高法院29年上字
    第3105號、30年上字第816 號、40年臺上字第86號、76年臺
    上字第4986號判例意旨及82年度臺上字第163 號判決意旨可
    資參照。
三、本件公訴意旨認被告涉有前揭共同竊盜罪嫌，無非係以證人
    乙○○及同案被告甲○○之證述、監視器錄影畫面翻拍照片
    、扣案物品照片及贓物認領保管單等資料為主要論據。訊據
    被告堅詞否認涉有上開共同竊盜之犯行，辯稱：伊當天係與
    甲○○一共至該門市辦手機，伊根本不知道甲○○下手行竊
    等語。經查：
(一)證人乙○○、證人即同案被告甲○○於警詢及偵查中向檢察
    事務官所為之證述、證人乙○○簽名表示指認及具領意思之
    贓物認領保管單一紙，雖均係被告以外之人於審判外之言詞
    或書面陳述，然經本院於審判期日提示被告並告以要旨後，
    被告就證據能力方面並未聲明異議（僅爭執證人甲○○所述
    是否屬實之證據力），且本院審酌證人乙○○與被告素不相
    識，僅為單純竊盜案件之被害人，證人甲○○與被告則原係
    友人關係，前均無怨隙，衡情當無無端攀誣搆陷被告之必要
    ，是上開證人於案發後記憶猶新之情況下所為之陳述，具有
    一定之可信性，如引用作為證據應屬適當，依刑事訴訟法第
    159 條之5 規定，即皆有證據能力。
(二)被告於上開時間與同案被告甲○○一同至該遠傳電信門市，
    甲○○並趁機竊取前揭藍芽耳機及手機吊飾各一只等事實，
    為被告所坦承不諱，核與證人乙○○於警詢、偵查及本院審
    理中、證人即同案被告甲○○於警詢及偵查中所為之證述相
    符，並有贓物認領保管單一紙、扣案物品照片二幀及監視器
    錄影畫面翻拍照片四幀附卷可稽，是此部分之事實固堪認定
    ，合先敘明。
(三)雖證人甲○○於警詢、偵查中均指稱其係與被告事先協議好
    ，由被告與店員即證人乙○○等人交談引開注意力，再由證
    人甲○○下手行竊云云，惟查：甲○○於警詢中指稱係被告
    教唆伊行竊，竊得後要給被告使用等語（參見97年度偵字第
    34313 號偵查卷第9 、10頁），於偵查中亦稱係因被告表示
    要送給女朋友，所以要伊行竊，是被告提議，伊是幫被告拿
    的等語（參見上開偵查卷第32、40頁）。然行竊後被告與甲○○係一同離去，若果係被告要送給女朋友而要甲○○下手
    行竊，甲○○理應在離去後將該藍芽耳機及手機吊飾直接交
    給被告，方符情理。但本案經警方循線於當晚8 時7 分許至
    甲○○位於臺北縣蘆洲市○○街131 巷10之1 號6 樓住處時
    ，係當場起獲該藍芽耳機及手機吊飾，有扣押筆錄一份在卷
    可按，可見所竊得之物品係一直在甲○○持有中，並未交給
    被告，甲○○於警詢中更自承：「之後便放我家內充電」等
    語（參見上開偵查卷第9 頁），此均可徵上開所竊得之物品
    似乎係由甲○○自行拆封使用，即與甲○○前揭所證係幫被
    告行竊，因被告要送給女朋友等情，有所出入。參以甲○○
    在經監視器錄得行竊畫面，事證明確之情形下，於偵查中猶
    辯稱：「我認為我很無辜，我是幫丙○○」等語（參見上開
    偵查卷第40頁），亦令人有甲○○是否在被告於警詢、偵查
    中均未到案之情形下，企圖將主要責任推給被告，以減輕自
    己罪責之疑慮。此外，證人甲○○於本院審理中經傳喚、拘
    提，無正當理由均未到庭，致無法與被告當面對質以檢驗其
    先前證詞之可信度，從而證人甲○○所證係由被告與其共謀
    竊盜部分，是否屬實，實非無疑，無法遽以採信。
(四)再綜觀證人乙○○所證，其認為被告係與甲○○共同行竊之
    原因，乃係因被告與甲○○當時進進出出的，且甲○○行竊
    時，被告並未購買手機或行動電話門號，但在櫃臺前詢問手
    機價錢等事項，故覺得被告當時係負責引開店員注意力以掩
    護甲○○行竊（參見本院98年10月20日審判筆錄第3 至5 頁
    ）。然證人乙○○於警詢及本院審理中均證稱當天係甲○○
    來門市內補辦SIM 卡，並因此留下身分證影本，且被告先前
    即常來店內補卡等語（參見上開偵查卷第7 頁及上開本院審
    判筆錄第6 頁），於本院審理中並稱當時甲○○本來未穿外
    套，後來又出去拿外套，再以外套作為掩護竊取藍芽耳機等
    語（參見上開本院審判筆錄第5 、6 頁），可徵被告與甲○○二人當天確實係有正當事由而前往該門市辦理，且因被告
    先前即常去該店內補卡，故其帶同甲○○至店內補卡，亦屬
    情理之常。況若渠等係共謀行竊，事先應對犯罪計畫有所商
    討，大可到從未去過之店家行竊以免遭店員事後認出，被告
    既常常補卡，自知補卡需留下身分資料，則渠等更不需先辦
    理需留下身分資料之補辦SIM 卡手續，僅需詢問相關事項以
    分散店員注意力即可，並可在進入前即攜帶外套掩護犯行，
    不需進入店內後再進進出出拿取外套引起店員注意。是由上
    情觀之，本件是否確係被告與甲○○事前同謀，抑或僅係甲○○臨時起意後，再外出拿取外套作為掩護趁機行竊，實非
    無疑，尚不能僅憑甲○○行竊當時，被告係在櫃臺前向店員
    詢問相關事宜，即逕行推測被告此舉係在引開店員注意力以
    掩護甲○○行竊，至為灼然。
四、綜上所述，本件既不能排除僅係同案被告甲○○趁機單獨下
    手行竊之可能性，是本院依調查所得之事證，對於被告是否
    係與同案被告甲○○間具有竊盜之犯意聯絡此節，認猶有合
    理之懷疑，尚未達有罪之確信，復又查無其他積極確切之證
    據足以證明被告確有如公訴意旨所指之共同竊盜犯行，自不
    得遽為對其不利之認定，揆諸前揭法條及判例意旨，被告此
    部分之犯罪尚屬不能證明，依法自應諭知其無罪之判決。
據上論斷，應依刑事訴訟法第299 條第1 項前段、第301 條第1
項，刑法第339 條第1 項、第47條第1 項、第41條第1 項前段，
刑法施行法第1 條之1 第1 項、第2 項前段，中華民國九十六年
罪犯減刑條例第2 條第1 項第3 款、第7 條、第9 條，判決如主
文。
本案經檢察官陳旭華到庭執行職務。
中    華    民    國    98    年    11    月    24    日
                    刑事第十庭  審判長法  官 李幼妃
                                      法  官 鄭凱文
                                      法  官 張紹省
以上正本證明與原本無異。
如不服本判決，應於判決送達後10日內敘明上訴理由，向本院提
出上訴狀 (應附繕本) ，上訴於臺灣高等法院。其未敘述上訴理
由者，應於上訴期間屆滿後20日內向本院補提理由書「切勿逕送
上級法院」。
                                      書記官 周雅玲
中    華    民    國    98    年    11    月    25    日
附錄本案論罪科刑法條全文：
中華民國刑法第339條第1項
意圖為自己或第三人不法之所有，以詐術使人將本人或第三人之
物交付者，處五年以下有期徒刑、拘役或科或併科一千元以下罰
金。


司法院資訊處製作；財團法人民間司法改革基金會備份。
